臺灣士林地方法院民事判決　　　　　　110年度重訴字第155號
原　　　告　張越喆　
訴訟代理人　鍾開榮律師
被　　　告　台灣金聯資產管理股份有限公司
法定代理人　施俊吉　
訴訟代理人　陳永嚴律師
上列當事人間債務人異議之訴事件，本院於110年9月16日言詞辯
論終結，判決如下：
    主  文
本院一一０年度司執字第一五七三二號清償債務強制執行事件之
強制執行程序應予撤銷。
訴訟費用由被告負擔。
    事實及理由
一、原告主張略以：被告執鈞院民國106年1月25日士院彩106司
    執貴字第4892號 核發之債權憑證（下稱系爭債權憑證）為執
    行名義，向鈞院聲請強制執行並查封門牌號碼：新北市○○
    區○○街00號2樓房地，並經鈞院民事執行處以110年執字第
    15732號強制執行事件執行在案（下稱系爭執行事件），並
    囑託臺灣臺北地方法院扣押原告其他財產。依鈞院88年度促
    字第8842號支付命令（下稱系爭支付命令）及確定證明書，
    系爭支付命令確定日期為88年5月26日。被告自系爭支付命
    令確定之時起，至被告所執系爭債權憑證，已逾越15年時效
    期間，其請求權已罹於時效消滅。爰依強制執行法第14條第
    1、2項規定，請求撤銷系爭執行事件對其所為之強制執行程
    序等語。並聲明：如主文第1項所示。
二、被告抗辯略以：本件借款係由訴外人紡信有限公司（下稱紡
    信公司）邀同連帶保證人即紡信公司法定代理人陳德全（下
    稱陳德全）、原告及訴外人黃陳碧玉（下稱黃陳碧玉），於
    87年間向寶島商業銀行（已於90年12月1日更名為日盛國際
    商業銀行，下稱日盛銀行）借款800萬元、400萬元共2筆（
    下稱系爭債權）。其後債務人等均未還款，日盛銀行於88年
    間，先向連帶保證人即原告及黃陳碧玉聲請核發系爭支付命
    令，後換發系爭債權憑證；89年間，向主債務人紡信公司及
    陳德全聲請核發臺灣板橋地方法院89年度促字第37114號支
    付命令（下稱系爭板橋地院支付命令），並於同年9月26日
    確定。嗣後日盛銀行將系爭債權讓與被告，被告於101年間
    持系爭板橋地院支付命令聲請執行主債務人所提供設定之擔
    保不動產，經臺灣新北地方法院101年度司執火字第83018號
    執行事件執行在案（下稱系爭新北地院101年執行事件），
    於102年8月14日執行完畢，換發101年度司執字第83018號債
    權憑證（下稱系爭新北地院債權憑證）。被告再於107年間
    ，聲請強制執行主債務人財產，經臺灣新北地方法院以107
    年度司執松字第27004號執行事件執行，於同年3月14日執行
    無結果，返還系爭新北地院債權憑證。則被告對於主債務人
    均有進行中斷時效之行為，其效力當及於身為保證人之原告
    ，是原告主張時效抗辯，並不足採信。並聲明：原告之訴駁
    回。
三、本院之判斷
（一）原告主張：被告執系爭債權憑證為執行名義，向本院聲請
      強制執行並經本院民事執行處以系爭執行事件針對系爭房
      地，並囑託臺灣臺北地方法院執行在案。又系爭支付命令
      已於88年5月26日確定等情，為被告所不否認，並有原告
      提出之系爭債權憑證、系爭房地第二類謄本、臺灣臺北地
      方法院執行命令、系爭支付命令、確定證明書等（以上均
      影本，見本院卷第22至38頁）在卷可按，並經本院調取本
      院88年度促字第8842號支付命令事件及本院106年度司執
      字第4892號清償債務執行事件全卷，互核無誤，堪信為真
      實。
（二）系爭支付命令之原因債權為系爭債權，而日盛銀行於88年
      間，先向原告及黃陳碧玉聲請核發系爭支付命令，後於10
      6年間換發系爭債權憑證；另於89年間，向主債務人紡信
      公司及陳德全聲請核發系爭板橋地院支付命令並於89年9
      月26日確定。嗣後日盛銀行將系爭債權讓與被告。而被告
      對於另案債權人彰化商業銀行股份有限公司對於陳德全等
      人清償票款之強制執行事件（即系爭新北地院101年執行
      事件），於101年11月14日聲明參與分配，而對於陳德全
      所有位在新北市○○區○○地○段○○地○○段0000○00
      00地號土地（重測後為新北市○○區○○段000○000地號
      土地，下稱陳德全兩筆土地）執行，因陳德全兩筆土地上
      均為主債務人紡信公司擔保債務，而分別設定第1順位
      1,000萬元、500萬元最高限額抵押權，被告因而獲得優先
      受償，而就未足額清償部分，並經換發系爭新北地院債權
      憑證等情，有被告提出之系爭新北地院債權憑證為據，並
      經本院調取臺灣新北地方法院101年度司執字第83018號清
      償票款執行事件全卷核閱無誤，堪信為真實。是本件原告
      主張系爭債權請求權時效已完成而消滅，為被告所否認，
      並以上揭情詞置辯，是本件爭點在於系爭債權請求權是否
      已罹於時效而消滅？原告請求撤銷系爭執行事件執行程序
      是否有理由？茲判斷如下。
（三）按執行名義成立後，如有消滅或妨礙債權人請求之事由發
      生，債務人得於強制執行程序終結前，向執行法院提起異
      議之訴。執行名義無確定判決同一之效力者，於執行名義
      成立前，如有債權不成立或消滅或妨礙債權人請求之事由
      發生，債務人亦得於強制執行程序終結前提起異議之訴，
      強制執行法第14條第1項前段、第2項分別定有明文。所謂
      消滅債權人請求之事由，係指足以使執行名義之請求權及
      執行力消滅之原因事實，如清償、提存、抵銷、免除、混
      同、債權之讓與、債務之承擔、解除條件之成就、和解契
      約之成立，或類此之情形（最高法院94年度台上字第671
      號判決意旨參照）。準此，債權請求權因時效完成而消滅
      ，自屬消滅債權人請求之事由。次按請求權，因15年間不
      行使而消滅。民法第125條前段定有明文。又消滅時效，
      因開始執行行為或聲請強制執行而中斷；時效中斷者，自
      中斷之事由終止時，重行起算，民法第129條第2項第5款
      及第137條第1項固分別定有明文，惟消滅時效完成後，如
      債權人依原執行名義或債權憑證聲請法院再行強制執行時
      ，亦不生中斷時效或中斷事由終止重行起算時效之問題，
      債務人自非不得對之提起債務人異議之訴，以排除該執行
      名義之執行（最高法院89年度台上字第1623號判決意旨參
      照）。經查：
    1.系爭支付命令已於88年5月26日確定，被告於106年1月18
      日執系爭支付命令向本院聲請強制執行並經本院核發系爭
      債權憑證等情，業經本院調取本院88年度促字第8842號支
      付命令事件及本院106年度司執字第4892號清償債務執行
      事件全卷核閱無誤。而系爭債權憑證所載債權係基於消費
      借貸法律關係所為之清償借款請求權，其請求權之消滅時
      效為15年（民法第125條前段規定參照），為兩造所不爭
      執，則至103年5月26日為止，系爭債權請求權之消滅時效
      已經完成。而被告於106年1月18日聲請強制執行之際，距
      離系爭支付命令確定之日，已逾15年，時效已完成，當無
      由生中斷時效之效力。
    2.被告抗辯：其自日盛銀行受讓系爭債權後，已於101年間
      對於系爭債權所設定之擔保不動產執行，於102年8月14日
      執行完畢換發系爭新北地院債權憑證，而被告係於上揭執
      行程序中，同時聲請執行紡信公司及陳德全之財產，因紡
      信公司無財產可供執行，執行法院因而核發系爭新北地院
      債權憑證云云，惟查：
    ⑴按向主債務人請求履行，及為其他中斷時效之行為，對於
      保證人亦生效力，民法第747條定有明文。又連帶保證人
      本質上既為保證人，且具有從屬性，亦有民法第747條規
      定適用，故債權人向主債務人請求，其效力及於連帶保證
      人。準此，債權人就已取得執行名義之債務於時效未完成
      前，向法院聲請對主債務人強制執行，自應中斷時效，且
      時效均應於每次強制執行終結後另行起算，又中斷請求權
      時效之效力應及於連帶保證債務人。但如債權人係對連帶
      債務人請求履行，及為其他中斷時效之行為，當然對於其
      他連帶債務人自不生時效中斷之效力。
    ⑵經本院調取系爭新北地院101年執行事件全卷以觀，上揭
      執行事件係另案債權人彰化商業銀行股份有限公司對於陳
      德全等人清償票款之強制執行事件，而原告於101年11月
      14日聲明參與分配，此有民事聲明參與分配狀可按，而依
      原告所提出該民事聲明參與分配狀所載之債務人僅為陳德
      全，並未記載主債務人紡信公司，足見於上揭執行程序中
      並未對主債務人紡信公司聲請強制執行。
    ⑶又系爭新北地院101年執行事件中針對陳德全兩筆土地執
      行，因陳德全兩筆土地上均為主債務人紡信公司擔保債務
      ，而分別設定第1順位1,000萬元、500萬元最高限額抵押
      權，被告因而獲得優先受償，而就未足額清償部分，並經
      換發系爭新北地院債權憑證。則系爭新北地院101年執行
      事件執行程序並非針對主債務人紡信公司名下財產進行執
      行，而係針對債務人即系爭債權之連帶債務人陳德全所有
      之陳德全兩筆土地執行。主債務人紡信公司顯然並非該執
      行程序之執行債務人。
    ⑷依系爭新北地院債權憑證（見本院卷第88至96頁）之記載
      （略以）：本院101年度司執火字第83018號債權人台灣金
      聯資產管理股份有限公司（債權讓與人：寶島商業銀行股
      份有限公司）與債務人陳德全間因清償票款強制執行事件
      ，經執行結果：執行金額不足清償債權等內容，益徵上揭
      執行程序之執行債務人為陳德全，並非主債務人紡信公司
      。
    ⑸綜上所述，被告於101年間雖對系爭債權所擔保設定之最
      高限額抵押權不動產執行，但係對連帶債務人陳德全執行
      ，並非對主債務人紡信公司聲請強制執行，對主債務人紡
      信公司並無發生中斷時效之效力，當無民法第747條規定
      之適用，對於原告即連帶保證人並無發生時效中斷之效力
      ，是被告上揭所辯，尚非可採信。
    3.綜上調查結果，原告以系爭債權憑證所載之系爭債權請求
      權已罹於時效而消滅，而有消滅或妨礙執行債權人即被告
      請求之事由發生，請求撤銷系爭執行事件強制執行程序，
      自屬有據。
四、綜上所述，原告依強制執行法第14條第1項規定，以系爭債
    權憑證之請求權已罹於消滅時效為由，提起債務人異議之訴
    ，請求撤銷被告對於原告所為之系爭執行事件程序，為有理
    由，應予准許。
五、本件事證已臻明確，兩造其餘攻擊防禦方法及未經本院援用
    之證據，核與判決之結果不生影響，爰不一一論駁，併此敘
    明。
六、據上結論，原告之訴為有理由，依民事訴訟法第78條，判決
    如主文。
中    華    民    國   110    年    9     月    30    日
                  民事第二庭  法  官  方鴻愷
以上正本係照原本作成。
如對本判決上訴須於判決送達後 20 日內向本院提出上訴狀。如
委任律師提起上訴者，應一併繳納上訴審裁判費。
中    華    民    國   110    年    9     月    30    日
                              書記官  陳紀元